臺灣雲林地方法院刑事判決　　　　　　　95年度交訴字第38號
公　訴　人　臺灣雲林地方法院檢察署檢察官
被　　　告　辛○○
上列被告因過失致死等案件，經檢察官提起公訴（95年度偵字第
2095號）及移送併案審理（94年度偵字第4202號），本院判決如
下：
    主  文
辛○○從事業務之人，因業務上之過失致人於死，處有期徒貳年
，減為有期徒刑壹年。
    事  實
一、辛○○為日統客運股份有限公司大客車司機，以駕駛大客車
    載運乘客為業，為從事駕駛業務之人，民國94年8 月29日晚
    間10時許，駕駛車牌號碼160 ─FB號大客車，搭載乘客丙○○、庚○○、戊○○等人，由臺北縣板橋市出發前往嘉義縣
    梅山鄉，途中經過雲林縣斗六市○○○○路由北往南方向行
    駛，本應注意該路段時速限速50公里以下，行車速度，依速
    限標誌之規定，不得超速行駛，並且汽車在劃有分向限制線
    之路段，不得駛入來車之車道內，而當時天候晴、夜間有照
    明、路面乾燥、無缺陷、無障礙物，視距良好，並無不能注
    意之情事，竟於同年月30日凌晨1 時15分許，行經該路582
    之7 號前時，仍以時速70公里之速度超速行駛，並跨越分向
    限制線駛入來車道。適何吉協飲酒酒精濃度過量且無照駕駛
    車牌號碼2D─4783號自用小客車，沿同路段由南往北方向行
    駛，亦跨越分向限制線駛入來車道內，於是二車於分向限制
    線上對撞。何吉協因強大撞擊力，頭部多處挫裂傷、骨折（
    顳部挫裂傷8 ×3 ×1 公分、下巴挫裂傷3 ×1 ×1 公分）
    、胸部多處挫傷、右側肋骨多根骨折、腹部挫裂傷、四肢多
    處挫裂傷、多處骨折等傷害，經送往台大醫院雲林分院救治
    後，仍因顱內出血傷重不治死亡。而大客車因緊急煞車及慣
    性作用，致乘客丙○○向前衝撞前方座椅椅背，受有牙冠斷
    裂、唇部撕裂傷及左腳挫傷等傷害；乘客庚○○受有左足壓
    傷、左足第三蹠骨骨折及撕裂傷1 公分；乘客戊○○則受有
    雙側膝部擦、瘀傷、右膝臏骨軟化、右膝皺襞及左膝臏骨韌
    帶炎等傷害。辛○○於車禍肇事後犯罪未被發覺之前，向前
    往現場處理之員警當場承認為肇事人而自首並接受裁判。
二、案經丙○○、庚○○、戊○○告訴及由雲林縣警察局斗六分
    局報請臺灣雲林地方法院檢察署檢察官相驗後偵查起訴及移
    送併案審理。
    理  由
一、檢察官起訴追訴被告犯刑法第276 條第2 項之業務過失致死
    罪及刑法第284 條第2 項前段之業務過失傷害罪，並主張二
    罪為一行為觸犯數罪名，應依想像競合犯從一重之刑法第27
    6 條第2 項之業務過失致死罪處斷。另檢察官移送併案審理
    部分係追訴被告犯刑法第284 條第2 項前段之業務過失傷害
    罪，並主張與起訴部分為想像競合犯關係，本院審核二者確
    為裁判上一罪關係，自得一併審判。
二、程序部分：
（一）檢察官提出之證據方法：
  1、證人甲○○94年8 月30日警詢筆錄、94年8 月30日偵訊筆
     錄、94年9 月28日偵訊筆錄、94年12月12日偵訊筆錄。
     待證事項：被害人何吉協因被告過失行為受傷致死之事實
     。
  2、證人乙○○94年8 月30日偵訊筆錄。
     待證事項：被害人何吉協因被告過失行為受傷致死之事實
     。
  3、證人己○○94年8 月30日警詢筆錄、94年8 月30日偵訊筆
     錄。
     待證事項：被告過失行為而與被害人何吉協所駕駛之車輛
     發生事故之事實。
  4、證人即告訴人丙○○94年8 月30日警詢筆錄、95年2 月25
     日警詢筆錄、95年3 月29日偵訊筆錄。
     待證事項：被告過失行為造成告訴人丙○○受傷之事實。
  5、證人即告訴人庚○○94年8 月31日警詢筆錄、94年9 月28
     日偵訊筆錄、94年12月20日偵訊筆錄、95年4 月10日偵訊
     筆錄。
     待證事項：被告過失行為造成告訴人庚○○受傷之事實。
  6、證人即告訴人戊○○94年9 月11日警詢筆錄。
     待證事項：被告過失行為造成告訴人戊○○受傷之事實。
  7、道路交通事故調查報告表3 張。
     待證事項：被告過失行為而與被害人何吉協所駕駛之車輛
     發生事故之事實。
  8、道路交通事故現場圖1 張。
     待證事項：被告過失行為而與被害人何吉協所駕駛之車輛
     發生事故之事實。
  9、現場照片47張。
     待證事項：被告過失行為而與被害人何吉協所駕駛之車輛
     發生事故之事實。
  10、告訴人丙○○傷勢照片3 張。
      待證事項：告訴人丙○○受傷之傷勢。
  11、告訴人丙○○、庚○○之臺大醫院雲林分院診斷證明書。
      待證事項：告訴人丙○○、庚○○因被告過失行為而受有
      傷害之事實。
  12、告訴人戊○○之成大醫院斗六分院及財團法人佛教慈濟綜
      合醫院大林分院診斷證明書。
      待證事項：告訴人戊○○因被告過失行為而受有傷害之事
      實。
  13、被害人何吉協臺大醫院雲林分院抵院前死亡病患法醫參考
      資料。
      待證事項：被害人何吉協因被告過失行為所受傷害之傷勢
      。
  14、相驗屍體證明書、驗斷書及相驗照片。
      待證事項：被害人何吉協因被告過失行為受傷因而死亡之
      事實。
  15、臺灣省嘉雲區車輛行車事故鑑定委員會94年10月18日嘉雲
      鑑字第094580582B號函（含鑑定意見書）。
      待證事項：被告過失行為造成被害人何吉協死亡，並造成
      告訴人丙○○、庚○○、戊○○受傷之事實。
  16、臺灣省嘉雲區車輛行車事故覆議鑑定委員會95年6 月1 日
      府覆議字第0950100315號函（含鑑定意見書）。
      待證事項：同上。
  17、行車紀錄表。
      待證事項：被告有超速之事實。
  18、雲林縣警察局斗六分局道路交通事故肇事人自首情形紀錄
      表一紙。
      待證事項：被告自首之事實。
  19、被告辛○○94年8 月30日警詢筆錄、94年8 月30日偵訊筆
      錄、94年9 月28日偵訊筆錄、94年12月12日偵訊筆錄、95
      年4 月10日偵訊筆錄。
      待證事項：被告全部犯罪事實。
（二）被告對檢察官提出之證據方法意見：
      除主張證人甲○○、丙○○、庚○○之警詢筆錄為傳聞證
      據，無證據能力，其餘均同意作為證據使用，不爭執其證
      據能力。
（三）本院對證據能力之裁定：
      按被告以外之人於審判外之言詞或書面陳述，除法律有規
    　定者外，不得作為證據，刑事訴訟法第159 條第1 項定有
      明文。證人甲○○、丙○○、庚○○等警詢筆錄，為被告
      以外之人於審判外之言詞或書面陳述，屬為傳聞證據，故
      無證據能力。另刑事訴訟法第15 9條之5 規定：被告以外
      之人於審判外之陳述，雖不符前4 條之規定，而經當事人
      於審判程序同意作為證據，法院審酌該言詞陳述或書面陳
      述作成時之情況，認為適當者，亦得為證據；當事人、代
      理人或辯護人於法院調查證據時，知有第159 條第1 項不
      得為證據之情形，而未於言詞辯論終結前聲明異議者，視
      為有前項之同意。檢察官所提之其餘證據方法，除被告之
      筆錄，係被告本身之供述證據，無傳聞證據排除之適用，
      而被告又無抗辯該等筆錄之作成有出於強暴、脅迫、利誘
      、詐欺、疲勞訊問、違法羈押或其他不正之方法，且亦無
      違反被告訴訟法上權利保障之事項，自得為證據。其他證
      據方法雖有屬於被告以外之人於審判外之陳述，惟既經二
      造同意為證據使用，且於言詞辯論終結前，均未聲明異議
      ，本院審酌該等證據作成時之情況，認為適當，均認有證
      據能力。至於國立交通大學行車事故鑑定意見書，係本院
      依刑事訴訟法第208 條第1 項規定囑託國立交通大學學校
      為鑑定，因其為機關鑑定而以機關名義為之，無從令其個
      人為具結，故未準用刑事訴訟法第202 條規定鑑定人應於
      鑑定前具結，自無適用刑事訴訟法158 條之3 規定，因其
      鑑定人依法應具結而未具結，其鑑定意見，不得作為證據
      ，而認定其無證據能力。其次，機關之鑑定固屬傳聞證據
      ，然依刑事訴訟法第159 條第1 項規定：被告以外之人於
      審判外之言詞或書面陳述，除法律有規定者外，不得作為
      證據，參考其立法理由謂：本條所謂「法律有規定者」，
      係指本法第159 條之1 至第159 條之5 及第206 條等規定
      ，可知刑事訴訟法第206 條之鑑定人鑑定，為傳聞法則之
      例外，有證據能力，而刑事訴訟法第206 條之書面報告，
      與刑事訴訟法第208 條之書面報告，同屬於鑑定性質，故
      刑事訴訟法第208 條之書面鑑定報告，解釋上應同列於刑
      事訴訟法第159 條第1 項所謂「法律有規定者」，為傳聞
      法則之例外，有證據能力，始符合刑事訴訟法第159 九條
      第1 項規定之立法意旨。因此，國立交通大學行車事故鑑
      定意見書，應得為證據，有證據能力。
三、事實之認定：
（一）被告認罪，承認業務過失致死罪及業務過失傷害罪，並坦
      承於94年8 月30日凌晨1 時15分許，駕駛車牌號碼160 ─
      FB號大客車行經雲林縣斗六市○○路582 之7 號前時，超
      速以時速70公里之速度行駛，而與何吉協所駕駛之車牌號
      碼2D─4783號自用小客車對撞，因而造成何吉協顱內出血
      傷重不治死亡及乘客丙○○受有牙冠斷裂、唇部撕裂傷及
      左腳挫傷等傷害；乘客庚○○受有左足壓傷、左足第三蹠
      骨骨折及撕裂傷；乘客戊○○受有雙側膝部擦、瘀傷、右
      膝臏骨軟化、右膝皺襞及左膝臏骨韌帶炎等傷害。但辯解
      所駕駛之車牌號碼160 ─FB號大客車並無駛入來車之車道
      內。
（二）被告已經認罪，承認超速行駛以致肇事，此自白部分，除
      經證人甲○○、乙○○、丙○○、庚○○於偵訊時與證人
      己○○於警偵訊時及戊○○於警詢時，證述明確，且經證
      人丙○○、庚○○到庭詰證屬實，並有道路交通事故調查
      報告表3 紙、道路交通事故現場圖1 張、丙○○傷勢照片
      3 帳、現場照片47幀、丙○○、庚○○之臺大醫院雲林分
      院診斷證明書各1 紙、戊○○之成大醫院斗六分院及財團
      法人佛教慈濟綜合醫院大林分院診斷證明書各1 紙、何吉
      協之臺大醫院雲林分院抵院前死亡病患法醫參考資料1 份
      、相驗屍體證明書、驗斷書、相驗照片數幀、臺灣省嘉雲
      區車輛行車事故鑑定委員會94年10月18日嘉雲鑑字第0945
      80582B號函（含鑑定意見書）、臺灣省嘉雲區車輛行車事
      故覆議鑑定委員會95年6 月1 日府覆議字第0950100315號
      函（含鑑定意見書）、國立交通大學行車事故鑑定意見書
      及行車紀錄表等，可資佐證其實。因此就被告當庭承認之
      事實，已足可認定其應負業務過失致死及業務過失傷害罪
      責，至於被告所辯並未駛入來車道，是否屬實，僅屬於應
      負過失責任之輕重而已，不影響該罪責之成立。
（三）至於被告辯解其駕駛之車牌號碼160 ─FB號大客車並未駛
      入來車之車道內一事，經查：依據道路交通事故現場圖及
      現場照片所示，二車相撞後所留下之刮痕，均在分向限制
      線上，足見二車係在分向限制線上撞擊無誤，再依臺灣省
      嘉雲區車輛行車事故鑑定委員會及臺灣省嘉雲區車輛行車
      事故覆議鑑定委員會，分別鑑定後均同認被告跨越分向限
      制線侵入對向來車道行駛，另國立交通大學行車事故鑑定
      意見亦認為現場所留之深刮痕係車輛對撞時，因避震系統
      吸收撞擊力瞬間急下沉，而使底盤較低部位刮摳地面所造
      成，而肇事大客車後輪屬於雙軸、複輪，足以留下大形式
      之胎痕，可以研判大客車在與小客車撞擊時，係跨越中央
      分向限制線，左車身行駛於北上內車道。3 份鑑定報告及
      現場所留下之跡證，均指向被告駕駛車牌號碼160 ─FB
      號大客車駛入來車之車道內，事證明確，足可認定，且被
      告所舉證人丁○○，其證述亦無法證明被告未駛入來車道
      ，被告徒言否認，不足採信。
四、論罪：
（一）被告為從事駕駛業務之人，按行車速度，依速限標誌之規
      定，不得超速行駛，並且汽車在劃有分向限制線之路段，
 　　 不得駛入來車之車道內，道路交通安全規則第93條第1 項
      、第97 條 第1 項第2 款分別定有明文，被告既駕駛汽車
      考領有駕駛執照，上述規則為其應注意並能注意之事項，
      且本件肇事路段，依當時情況天候晴、夜間有照明、路面
      狀態乾燥、無缺陷、無障礙物、視距良好，並無不能注意
      之情事，且時速限速50公里以下，有道路交通事故調查表
      在卷可憑，被告疏未注意上開規定，以致肇事，顯有過失
      。而被害人何吉協確因本件車禍死亡，被害人丙○○、庚○○、戊○○確受有上開傷害，足見被告之過失行為與被
      害人死傷間有相當因果關係。核被告所為係犯刑法第276
      條第2 項之業務過失致死罪及同法第284 條第2 項前段之
      業務過失傷害罪。被告一過失行為致被害人1 人死亡、3
      人受傷，係一行為而觸犯數罪名，為想像競合犯，屬裁判
      上之一罪，應依刑法第55條規定從一重之業務過失致死罪
      處斷。被告於車禍肇事後犯罪未被發覺之前，向前往現場
      處理之員警當場承認為肇事人，係對於犯罪未發覺之前而
      自首願接受裁判，爰依法減輕其刑。
（二）新舊法比較：
      按刑法部分條文業於94年1 月7 日修正，於94年2 月2 日
　　　公布，並自95年7 月1 日施行，而新刑法第2 條第1 項規
  　　定：行為後法律有變更者，適用行為時之法律。但行為後
    　之法律有利於行為人者，適用最有利於行為人之法律。所
      謂法律有變更，係指實體法而言，即犯罪成立要件及其處
      罰效果之內容作修正或廢止而言，解釋上，乃有關犯罪之
      法定要件及刑罰之內容，乃至於刑法之加重減輕事由，一
      旦發生變動，均與法律變更相符；刑法第2 條第1 項之規
      定，僅係新、舊法之比較適用原則之宣示性指導原則，並
      非實體刑罰法律，自不生行為後法律變更之比較適用問題
      。因而刑法第2 條第1 項之規定，係規範行為後法律變更
      所生新舊法律比較適用之準據法，於新法施行後，應適用
      新法第2 條第1 項之規定，為「從舊從輕」之比較。
      1、刑法施行法第1 條之1 規定：中華民國94年1 月7 日
         刑法修正施行後，刑法分則編所定罰金之貨幣單位為
         新臺幣；94年1 月7 日刑法修正時，刑法分則編未修
       　正之條文定有罰金者，自94年1 月7 日刑法修正施行
         後，就其所定數額提高為30倍。但72年6 月26日至94
         年1 月7 日新增或修正之條文，就其所定數額提高為
         3 倍。而刑法第276 條第2 項、第284 條第2 項所定
         罰金刑，於24年01月01日訂定，不屬於72年6 月26日
         至94年1 月7 日間新增或修正之條文，其罰金依94年
         1 月7 日修正前規定，係提高為10倍（原貨幣單位為
         銀元，並為新臺幣之3 倍，故折換為新臺幣結果提高
    　　 為30倍），故被告行為前後罰金本刑實際上均提高為
         30倍，並無有利或不利之情形，應適用現行、有效之
         裁判時法論處。
      2、修正前刑法第33條第5 款規定：「罰金：1 元以上。
         」修正後該款規定「罰金：新台幣1000元以上」，是
         比較新舊法結果，以舊法較有利於行為人。
      3、被告行為後，刑法第62條關於自首之規定，業經修正
         ，修正前規定為減輕其刑，即必減輕其刑，修正後為
         得減輕其刑，比較新舊法，修正後刑法第62條之規定
         對被告並非較為有利，仍應依刑法第2 條第1 項前段
         規定，適用修正前刑法第62條有關自首之規定，減輕
         其刑。
五、爰審酌被告自承有約15年駕駛經驗、超速及跨越分向限制線
    之過失程度、另肇事何吉協具有飲酒酒精濃度過量且無照駕
    駛及跨越分向限制線之同有過失、致何吉協死亡及丙○○、
    庚○○、戊○○受傷之程度、因賠償金額談不攏以致不能達
    成民事和解，以及犯後承認超速肇事犯行等一切情狀，量處
    有期徒刑2 年。另中華民國96年罪犯減刑條例業於96年07月
    04日公佈，並自96年07月16日施行，該條例第2 條明文規定
    ：「犯罪在中華民國96年04月24日以前者，除本條例另有規
    定外，依下列規定減刑：三、有期徒刑、拘役或罰金，減其
    刑期或金額二分之一」則本件被告所犯業務過失致死罪之犯
    罪時間，在96年04月24日以前，且非屬同條例第3 條規定不
    予減刑之情形，應減其有期徒刑二分之一，並依該條例第7
    條第2 項規定，就原本宣告刑諭知其減得之刑為有期徒刑1
    年。
據上論斷，應依刑事訴訟法第299 條第1 項前段，刑法第2 條第
1 項、第276 條第2 項、第284 條第2 項前段、第55條、第62條
前段（修正前），96年罪犯減刑條例第2 條第1 項第3 款、第7
條，判決如主文。
本案經檢察官梁晉嘉到庭執行職務。
中　　華　　民　　國　　96　　年　　8 　　月　　15　　日
                  刑事第四庭   審判長法  官   吳福森
                                     法  官   曾鴻文
                                     法  官   李秋瑩
以上正本證明與原本無異。
如不服本判決，應於判決收受後10日內，向本院提出上訴狀（須
附繕本）。
                                     書記官   陳姵君
中　　華　　民　　國　　96　　年　　8 　　月　　15　　日
附錄本案論罪科刑法條全文：
刑法第276條第2項：
從事業務之人，因業務上之過失犯前項之罪者，處5 年以下有期
徒刑或拘役，得併科3,000 元以下罰金。
刑法第284條第2項：
從事業務之人，因業務上之過失傷害人者，處1 年以下有期徒刑
、拘役或1 千元以下罰金，致重傷者，處3 年以下有期徒刑、拘
役或2 千元以下罰金。
